【裁判字號】    89,易,5101
【裁判日期】    900427
【裁判案由】    竊盜
【裁判全文】
臺灣高雄地方法院刑事判決                        八十九年度易字第五一一號
    公  訴  人  臺灣高雄地方法院檢察署檢察官
    被      告  丙○○
    選任辯護人  呂郁斌
右列被告因竊盜案件，經檢察官提起公訴（八十九年度調偵字第二二○號），本院判
決如左：
    主  文
丙○○無罪。
    理  由
一、公訴意旨略以：被告丙○○於民國八十九年四月十二日向乙○○借用坐落高雄縣
    美濃鎮○○段五一九號、面積八七二平方公尺建地，作為交通車停車場，竟意圖
    為自己不法之所有，僱用不知情之甲○○等人在該地盜挖八七二○立方公尺之砂
    石出售得款花用。因認被告丙○○涉犯刑法第三百二十條第一項之竊盜罪嫌。
二、按犯罪事實應依證據認定之，無證據不得推定其犯罪事實；復不能證明被告犯罪
    或其行為不罰者，應諭知無罪之判決，刑事訴訟法第一百五十四條、第三百零一
    條第一項分別定有明文。又認定不利於被告之事實，須依積極證據，苟積極證據
    不足為不利於被告事實之認定時，即應為有利於被告之認定，更不必有何有利之
    證據。另告訴人之指訴，係以使被告受刑事訴追為目的，是其陳述是否與事實相
    符，仍應調查其他證據以資審認，最高法院三十年上字第八一六號及五十二年臺
    上字第一三○○號分別著有判例足資參照。本件公訴意旨認被告涉犯刑法第三百
    二十條第一項之竊盜罪嫌，無非以告訴人乙○○之指述、現場照片十二張、經檢
    察官前往證人甲○○指認之傾到地點現場勘驗，並未發現有挖取之砂石堆置該處
    、另參以上開土地之砂石有相當價值，被告僱工挖取後，自無可能任意棄置，為
    其論述依據。
三、訊據被告丙○○固坦承確有於右揭時間，向告訴人乙○○無償借用上開土地，以
    為其所經營「昇洋交通有限公司」停車場之用，並僱請甲○○等人於上開土地挖
    掘之事實不諱，惟堅決否認有何竊盜犯行，辯稱：伊因公司須用停車場，經與公
    司之會計師乙○○商量結果，乙○○願無償借用上開土地借予公司作為停車場之
    用，而因停用之車輛為大型車，故僱請甲○○挖掘約一公尺深，欲先鋪上磚塊及
    碎石頭等物，再於表面填以土方，以避免下雨時產生爛泥巴及泥土下陷，伊並無
    挖掘十公尺之深度，係因告訴人說只要回填好即可，此數字並無任何意義，伊始
    簽立該願負回填責任之切結書，而伊確未經乙○○之同意，即挖掘該土地，但並
    無竊取砂石之犯意等語。經查：
  (一)被告確有於右揭時間，向告訴人乙○○無償借用上開土地，以為其所經營「昇洋
    交通有限公司」停車場之用，並僱請甲○○等人於上開土地挖掘之事實，業據被
    告於偵查及本院審理時供承不諱，核與證人即告訴人乙○○於偵查及本院審理時
    指述之情節相符，並證人即受僱於被告挖掘上開土地甲○○於偵查及本院審理時
    證述屬實，且有無償借用該土地之切結書影本乙紙附卷可稽。此部分之事實，應
    堪認定。
  (二)證人甲○○於本院審理時證述：該土地由伊駕駛挖土機挖掘二個工作天，並由伊
    接洽卡車載運，伊挖掘約一公尺多之深度，事後並有回填十幾部卡車之砂石等語
    ，證人即居住在該土地附近之鍾有財於本院勘驗時亦證稱：伊見該土地挖掘之深
    度大約二公尺深，差不多是一層樓高的四分之三，有回填約六十公分等語，並證
    人即居住在該土地斜對面之劉吳蘭英於本院勘驗時證述：伊確有一次見該土地上
    有怪手開挖，當時並無注意挖多深，亦無見很多卡車進去倒土等語，而證人劉吳
    蘭英係居住在該土地斜對面，如被告果真有挖掘十公尺之深度，並以其他廢棄物
    品傾倒回填於該土地，衡情證人劉吳蘭英應會注意其住處附近此不尋常現象；且
    參以被告果如在該土地挖掘十公尺之深度，而以該土地之面積觀之，被告如何能
    將挖掘之砂石運至地面？是告訴人雖指稱被告於該土地挖掘有十公尺之深度，並
    提出被告簽立願負回填責任之切結書影本乙紙為證，惟綜據上述事證以觀，被告
    應僅挖掘約二公尺之深度，是被告所辯：伊僅挖掘約二公尺之深度，而係因告訴
    人說只要回填好即可，此數字並無任何意義，伊始簽立該切結書等語，尚與事實
    相符，堪予採信。是尚不得僅憑告訴人之指訴及上開切結書，在無其他證據可資
    佐證之情形下，遽認被告確有在該土地挖掘十公尺之深度。
  (三)被告於本院審理時辯稱：伊原係交代甲○○挖掘一公尺深，先鋪上磚塊、碎石頭
    等物，再於表面填以土方，可能係因目測錯誤，甲○○始挖掘較深等語。而被告
    為「昇洋交通有限公司」之負責人，該土地係告訴人乙○○無償借予被告作為停
    車場之用，已如前述。復告訴人乙○○於本院審理時雖陳稱：該土地原為三合院
    ，全部均鋪有水泥等語，惟證人甲○○於本院審理時證述：該土地上面確有水泥
    地，但不會超過三分之一等語，且告訴人亦無法提供任何證據證明該土地原均係
    為水泥地，是尚難據告訴人片面之指述，在無其他證據佐證下，即認是該土地上
    均鋪設水泥。且依前所述，證人甲○○於上開土地挖掘之深度約有二公尺深，而
    與被告所述原係交代甲○○挖掘一公尺之深度，大致相符，並以人之目測為準，
    此誤差應屬容許之範圍。準此，被告所辯：因係停放大型車輛，為堅固地基，以
    避免下雨時產生爛泥巴及泥土下陷，始僱工挖掘該土地，欲先鋪上磚塊、碎石頭
    等物，再於表面填以土方，可能係因甲○○目測錯誤，始挖掘較深等語，尚與常
    情相符。又本件於檢察官前往證人甲○○指認之傾到地點現場勘驗，雖並未發現
    有挖取之砂石堆置該處，惟自八十九年四月中旬起至檢察官於八十九年十月三十
    一日現場勘驗時止，已經過達六個多月之久，期間亦可能為他人取走，是尚不得
    於檢察官勘驗時未發現被告挖取之砂石，據以為被告確有為上開犯行之證據。
  (四)綜上所述，被告雖確未經告訴人之同意，即在向告訴人無償借用之土地上挖掘約
    二公尺之深度，惟本件並無任何證據足資證明被告確有意圖為自己不法之所有，
    將所挖取之砂石出售得利之行為，自不得僅以被告上開不當之挖掘行為，即遽以
    認定被告確有上開犯行。
四、從而，被告雖有未經告訴人之同意，即在向告訴人無償借用之土地上挖掘土方之
    不當行為，然此應屬告訴人得否請求被告損害賠償之民事問題，本件尚乏明確之
    積極證據足證被告確有竊盜之犯行。依上所述，公訴人所舉之證據不足以證明被
    告犯罪。此外，本院復查無其他積極證據足資證明被告確有公訴人所指之犯行，
    揆諸首揭說明，不能證明被告犯罪，依法應諭知無罪之判決。
據上論斷，應依刑事訴訟法第三百零一條第一項，判決如主文。
本案經檢察官葉淑文到庭執行職務。
中      華      民      國      九十    年      四    月      二十七    日
                                  臺灣高雄地方法院刑事第六庭
                                            法  官   洪榮家
右正本證明與原本無異。
如不服本判決，應於判決送達後十日內，向本院提出上訴狀。
                                            書記官    陳寰瑛
中      華      民      國      九十    年      四    月      二十七    日


司法院資訊處製作；財團法人民間司法改革基金會備份。
